【裁判字號】    97,交簡上,201
【裁判日期】    971111
【裁判案由】    過失傷害
【裁判全文】
臺灣桃園地方法院刑事判決           97年度交簡上字第201號
上  訴  人  臺灣桃園地方法院檢察署檢察官
被      告  乙○○
上列上訴人因被告犯過失傷害案件，不服本院97年度壢交簡字
第988 號，中華民國97年5 月22日第一審簡易判決（聲請簡易判
決處刑案號：臺灣桃園地方法院檢察署97年度偵字第29795 號）
提起上訴，經本院管轄之第二審合議庭判決如下︰
    主  文
上訴駁回。
乙○○緩刑貳年。
    事  實
一、乙○○於民國96年3 月4 日11時45分許，駕駛車牌號碼為
    JG—4997號之自用小客車，附載甲○○，沿桃園縣觀音鄉○○村○ 鄰○○道路由台66線往武威村活動中心方向行駛，行
    經該產業道路之交岔路口時，應注意汽車行駛時，行至無號
    誌之交岔路口，同為直行車或轉彎車者，左方車應暫停讓右
    方車先行，且按當時天候陰，在日間自然光線下視距良好，
    柏油路面乾燥、無缺陷、無障礙物等情形，又無不能注意之
    情事，乙○○行經肇事之無號誌之交岔路口，竟疏未注意，
    適丁○○（所涉過失傷害罪嫌部分，業經檢察官另案聲請簡
    易判決處刑）駕駛車牌號碼AX—0550號自用小客車，附載丙○○，沿桃園縣觀音鄉○○村○ 鄰○○道路由仁愛路往台15
    線方向行駛，亦行經上開交岔路口，雙方車輛因而發生碰撞
    ，致丁○○受有背部扭傷、左胸、右腕挫傷等傷害；丙○○
    則受有腹部鈍傷、頸部及腰部疼痛等傷害，嗣乙○○於肇事
    後留待現場，犯罪未被發覺前，即向到場處理車禍事故之警
    員表示其為肇事小客車駕駛人，自首而接受裁判。
二、案經丁○○及丙○○訴由桃園縣政府警察局大園分局報請臺
    灣桃園地方法院檢察署檢察官偵查聲請簡易判決處刑。
    理  由
壹、證據能力部份
一、被告以外之人審判外之陳述
    按被告以外之人於審判外之言詞或書面陳述，除法律有規定
    者外，不得作為證據。被告以外之人於審判外之陳述，雖不
    符前四條（指刑事訴訟法第159 條之1 至第159 條之4） 之
    規定，而經當事人於審判程序同意作為證據，法院審酌該言
    詞陳述或書面陳述作成時之情況，認為適當者，亦得為證據
    。刑事訴訟法第159 條第1 項、第159 條之5 第1 項，分別
    定有明文。查被告對於證人即被害人丁○○、丙○○於警詢
    、偵查中之陳述，均不爭執其證據能力，本院審酌該證言亦
    具可信性且適當，是依傳聞法則例外之「同意性」規定，證
    人審判外之證言具證據能力。
二、被告審判外之自白筆錄
    按被告之自白，非出於強暴、脅迫、利誘、詐欺、疲勞訊問
    、違法羈押或其他不正之方法，且與事實相符者，得為證據
    。被告陳述其自白係出於不正之方法者，應先於其他事證而
    為調查。該自白如係經檢察官提出者，法院應命檢察官就自
    白之出於自由意志，指出證明之方法。刑事訴訟法第156 條
    第1 項、第3 項分別定有明文。查被告於準備程序、審判期
    日對於檢察官所提出其警詢及偵查訊問筆錄之證據能力均不
    爭執，亦查無明顯事證足認檢察及警察機關於製作該等筆錄
    時，有對被告施以不正方法等情事，是被告審判外之自白係
    出於其任意性所製作，具證據能力。
貳、證明力部分
一、犯罪事實之認定：
  (一)上揭犯罪事實，業據被告乙○○於原審、本院審理中自白不
    諱，核與告訴人丁○○、丙○○於警詢及偵查中指述之情節
    相符，並有道路交通事故現場圖、桃園縣政府警察局道路交
    通事故初步分析研判表、桃園縣政府警察局大園分局道路交
    通事故肇事人自首情形紀錄表、現場相片9 張及行政院衛生
    署桃園醫院新屋分院診斷證明書2 張、財團法人佛教慈濟醫
    院台北分院診斷證明書1 張在卷可憑，堪認被告上開自白應
    與事實相符。
  (二)按「汽車行駛至交岔路口，其行進、轉彎，應依下列規定：
    二、行至無號誌之交岔路口，左方車應暫停讓右方車先行」
    道路交通安全規則第102 條第1 項第2 款定有明文，被告駕
    駛車輛自應盡上開注意義務。而依附卷之交通事故調查報告
    表所載及現場相片所示，本件肇事時、地之當時天候陰，在
    日間自然光線下視距良好，柏油路面乾燥、無缺陷、無障礙
    物等情形，而被告亦意識清楚，所駕車輛機件正常，則肇事
    之時被告應無不能注意之情事，被告行經肇事之無號誌之交
    岔路口，竟疏未注意，未暫停讓右方車即告訴人丁○○駕駛
    之自小客車先行而率爾駛進，致其所駕車輛撞擊告訴人之自
    小客車，足認其就本件告訴人之傷害結果為有過失，並具有
    相當因果關係，臺灣省桃園縣區車輛行車事故鑑定委員會鑑
    定結果亦同此意見，有該會96年11月8 日桃縣鑑字第960627
    號鑑定意見書乙紙存卷可稽。
  (三)綜上所述，本件事證明確，被告如事實欄所載之犯罪事實已
    堪認定，應予依法論科。
二、上訴意旨略以：告訴人丙○○、丁○○指稱被告乙○○事後
    不願賠償分毫，連一句道歉都沒有，顯然不具悔意，告訴人
    丙○○因被告駕車高速撞擊，致腰椎疼痛、雙手無法舉起、
    雙腳無力，而告訴人丁○○亦因脊椎扭傷、右腕挫傷，致無
    法勝任原來倉管工作而離職，原審判處被告拘役20日，過於
    輕縱等語。
三、按刑事審判旨在實現刑罰權之分配正義，法官於有罪判決中
    量處之罪刑，為實體法賦予事實審法官之裁量事項，法官行
    使此項裁量權，自得依據個案情節，參諸刑法第57條所定各
    款犯罪情狀，於法定刑度範圍內，基於合義務性之裁量，量
    處被告罪刑。質言之，法官為此量刑之裁量時，除不得逾越
    法定刑或法定要件外，尚應符合法規範之體系及目的，遵守
    一般有效之經驗及論理法則等法原則，亦即應兼顧裁量之外
    部及內部性，如非顯然有裁量逾越或裁量濫用之違法情事，
    自不得任意指摘為違法，此亦為最高法院歷年多起判例所宣
    示之原則（參見最高法院80年台非字第473 號判例、75年台
    上字第7033號判例、72年台上字第6696號判例、72年台上字
    第3647號判例等）。蓋量刑或緩刑宣告與否之裁量權，乃憲
    法所保障法官獨立審判之核心，法院行使此項裁量權，亦非
    得以任意或自由為之，仍應受一般法律原理原則之拘束，即
    仍須符合法律授權之目的、法律秩序之理念、國民法律感情
    及一般合法有效之慣例等規範，尤其應遵守比例原則及平等
    原則之意旨，否則即可能構成裁量濫用之違法（另參見最高
    法院86年度台上字第7655號判決）。亦即如非有裁量逾越或
    裁量濫用之明顯違法情事，自不得擅加指摘其違法或不當，
    即使上級法院對下級法院裁量權之審查，亦應同此標準，此
    不僅在保障法官不受任何制度外之不當干涉，更保障法官不
    受制度內的異質干涉，此方符憲法第80條所宣示獨立審判之
    真義。
四、論罪科刑之法律適用：
    核被告乙○○所為，係犯刑法第284 條第1 項前段之過失傷
    害罪。另其肇事後在有偵查犯罪職權之機關尚不知何人為肇
    事者前，留待現場向據報到場處理之警員承認其為肇事人自
    首接受調查裁判，此有卷附桃園縣政府警察局大園分局道路
    交通事故肇事人自首情形紀錄表乙份存卷足按，已合於自首
    之要件，應依刑法第62條前段規定得減輕其刑。經查：原審
    斟酌被告與告訴人之過失情狀、告訴人所受傷害情形、當時
    尚未與告訴人達成和解，及被告自首及犯罪後坦承犯行之態
    度，量處拘役40日，如易科罰金，以新台幣1,000 元折算1
    日，並依中華民國九十六年罪犯減刑條例之規定，減為拘役
    20日，如易科罰金，以新台幣1,000 元折算1 日，原審刑罰
    裁量權之行使並無違法不當之處。上訴意旨以原審量刑過輕
    等語指摘，難謂有理由，應予駁回。爰審酌被告先前無其他
    犯罪紀錄，更未受有期徒刑以上刑之宣告，有臺灣高等法院
    被告前案紀錄表在卷，其於原審判決後與告訴人及被害人達
    成民事和解，同意賠償新台幣35,000元，並已全數支付，此
    經告訴人提出97年度移調字第21號調解筆錄乙份存卷可稽，
    且告訴人丁○○當庭表示同意給予被告緩刑，檢察官對此亦
    無反對意見，是被告經此次刑之教訓，當知所警惕，無再犯
    之虞，故原審簡易判決宣告之刑，以暫不執行為適當，爰依
    刑法第74條第1 項第1 款併諭知緩刑2 年，以啟自新。
據上論斷，應依刑事訴訟法第455 之1 第1 項、第3 項、第368
條、第373 條，刑法第74條第1 項第1 款，判決如主文。
本案經檢察官吳佳美到庭執行職務。
中    華    民    國    97    年    11    月    11    日
                  交通法庭審判長  法  官  錢建榮
                                  法  官  呂綺珍
                                  法  官  張瓊華
上正本證明與原本無異。
不得上訴。
                                  書記官  江惠婷
中    華    民    國    97    年    11    月    11    日
中華民國刑法第284條
（過失傷害罪）
因過失傷害人者，處 6 月以下有期徒刑、拘役或 5 百元以下罰
金，致重傷者，處1 年以下有期徒刑、拘役或5 百元以下罰金。
從事業務之人，因業務上之過失傷害人者，處 1 年以下有期徒刑
、拘役或1 千元以下罰金，致重傷者，處 3 年以下有期徒刑、
拘役或2 千元以下罰金。


司法院資訊處製作；財團法人民間司法改革基金會備份。
